【裁判字號】    99,上易,341
【裁判日期】    990609
【裁判案由】    贓物
【裁判全文】
臺灣高等法院高雄分院刑事判決         99年度上易字第341號
上  訴  人  臺灣高雄地方法院檢察署檢察官
被      告  乙○○
上列上訴人因被告贓物案件，不服臺灣高雄地方法院98年度易字
第645 號中華民國99年2 月23日第一審判決（起訴案號：臺灣高
雄地方法院檢察署97年度偵字第10282 號），提起上訴，本院判
決如下：
     主  文
上訴駁回。
     理  由
一、公訴意旨略以：被告吳誌凱（所犯竊盜罪部分，業經原審判
    處罪刑確定）於民國97年4 月2 日凌晨2 時許，在高雄市○
    ○區○○街33巷24號地下室，持T 型扳手1 支，竊得被害人
    甲○○所有之車牌號碼XH—3330號自用小客車後，將之開往
    「正新汽車保養廠」，並在該汽車保養廠內，將該自用小客
    車之觸媒轉換器拆下欲轉售圖利。而被告乙○○明知上開自
    用小客車係吳誌凱竊得之贓車，仍基於故買贓物之犯意，同
    意以新臺幣（下同）2,000 元之代價買受，嗣為警於同日凌
    晨2 時30分許，當場在「正新汽車保養廠」內查獲，因認被
    告乙○○涉犯刑法第349 條第2 項之故買贓物罪嫌（起訴書
    原誤載被告乙○○涉犯刑法第349 條第1 項之收受贓物罪嫌
    ，惟業經檢察官當庭更正起訴法條如前）。
二、公訴意旨認被告乙○○涉犯前開故買贓物罪嫌，係以：被告
    乙○○之供述；證人即被告吳誌凱、證人即被害人甲○○、
    證人即查獲員警張志忠、鄭信良之證述；及扣押筆錄、扣押
    物品目錄表、贓物認領保管單、「正新汽車保養廠」及車牌
    號碼XH—3330 號自用小客車相片等件，為其論罪依據。
三、按傳聞法則之重要理論依據，在於傳聞證據未經當事人之反
    對詰問予以核實，乃予排斥，惟若當事人已放棄對原供述人
    之反對詰問權，於法院審判時表明同意該等傳聞證據可作為
    證據，基於證據資料愈豐富，愈有助於真實發現之理念，並
    貫徹刑事訴訟法修法加重當事人進行主義之精神，確認當事
    人對於證據能力有處分權之制度，傳聞證據經當事人同意作
    為證據，法院認為適當者，亦得為證據。本件檢察官、被告
    於本院準備程序時已表示對於全案卷證所存證據均同意有證
    據能力（見本院卷第25至26頁），本院復斟酌該等證據並非
    非法取得，亦無證明力明顯過低之情形，以之作為證據，應
    屬適當，是依刑事訴訟法第159 條之5 第1 項規定，應認該
    等證據均得採為證據。
四、按犯罪事實應依證據認定之，無證據不得認定犯罪事實；又
    不能證明被告犯罪者，應諭知無罪之判決，刑事訴訟法第15
    4 條第2 項、第301 條第1 項分別定有明文。次按，認定不
    利於被告之事實，須依積極證據，茍積極證據不足為不利被
    告事實之認定，即應為有利於被告之認定，更不必有何有利
    之證據；事實之認定，應憑證據，如未能發現相當證據，或
    證據不足以證明，自不能以推測或擬制之方法，以為裁判之
    基礎；且認定犯罪事實所憑之證據，雖不以直接證據為限，
    間接證據亦包括在內，然而無論直接證據或間接證據，其為
    訴訟上之證明，須於通常一般之人均不致有所懷疑，而得確
    信其為真實之程度者，始得據為有罪之認定，倘其證明尚未
    達到此一程度，而有合理之懷疑存在而無從使事實審法院得
    有罪之確信時，即應為諭知被告無罪之判決；又檢察官對於
    起訴之犯罪事實，仍應負提出證據及說服之實質舉證責任，
    倘其所提出之證據，不足為被告有罪之積極證明，或其指出
    證明之方法，無從說服法院以形成被告有罪之心證，基於無
    罪推定之原則，自應為被告無罪判決之諭知，最高法院30年
    上字第816 號、40年臺上字第86號、76年臺上字第4986號、
    92年臺上字第128 號判例可資參照。
五、訊據被告乙○○堅決否認有何故買贓物犯行，辯稱：本案查
    獲當天，吳誌凱將竊得的車牌號碼XH—3330號自用小客車開
    進來「正新汽車保養廠」時，伊人在房間裡面休息，根本還
    沒有與吳誌凱講到話警察就來了，從頭到尾，伊都未跟吳誌
    凱談到購買該自用小客車觸媒轉換器的事情等語。經查：
  (一)被告吳誌凱於97年4 月2 日凌晨2 時許，在高雄市○○區○
    ○街33巷24號地下室，持扳手竊得被害人甲○○所有之車牌
    號碼XH—3330號自用小客車後，隨即將之開往「正新汽車保
    養廠」之情，為被告所不爭執（見本院卷第27頁），並經證
    人即被告吳誌凱於偵查中結證明確（見97年度偵字第10282
    號卷，下稱10282 號偵卷，第5 至6 頁），復有扣押筆錄、
    扣押物品目錄表、被害人甲○○出具之贓物認領保管單、「
    正新汽車保養廠」現場及車牌號碼XH—3330號自用小客車照
    片等件在卷（見警一卷第19至20頁、第22頁、第30頁、第35
    至45頁），暨T 型扳手1 支扣案足資佐證，是此部分之事實
    ，足堪認定。
  (二)雖被告於警詢自陳：吳誌凱於97年4 月2 日凌晨2 時許，獨
    自駕駛其竊得之XH—3330號自用小客車到「正新汽車保養廠
    」內，向伊表示要將該汽車之排氣管販售給伊，經伊與吳誌
    凱議價之後，雙方以2,000 元成交，嗣要以伊所有的工具拆
    解時，尚未動手之際，警方人員就到場查獲等語（見警一卷
    第12頁）。然據證人即本件查獲員警張志忠於偵查中證述：
    本案查緝經過是在97年4 月2 日2 時30分於高雄縣鳥松鄉○
    ○路197 號「正新汽車保養廠」裡查獲。當時我跟鄭信良要
    前往轄區巡邏，當天早上在「正新汽車保養廠」的後門查獲
    1 台白色的車，我走過去看了一下，看到這部白色車子剛好
    要開進去，我們判斷不可能在凌晨會開到保養廠維修，所以
    我們關掉警示燈，前往查緝，我們尾隨開進保養廠，該部白
    色車已停到乙○○停車格裡，我們從窗戶的電門看到有插1
    支T 型扳手，吳誌凱人在現場，我們問吳誌凱這部車是誰的
    ，他卸責說不是他的，後來他走到旁邊的房間，敲門說「智
    仔，出事情了」，我們請裡面的人開門，敲了很久他才開門
    ，裡面是乙○○，開門後房裡有3 個電瓶，後來我們請求支
    援警力過來支援等語（見10282 號偵卷第17頁）。證人即另
    名查獲員警鄭信良於原審證稱：「97年4 月2 日當時我跟另
    一位警員執行巡邏勤務，我們當時有發現1 部車從本昌巷往
    『正新汽車保養廠』方向開過去，我們就跟過去，發現『正
    新汽車保養廠』後門開著，我們就跟過去，發現吳誌凱坐在
    車上，電門用T 字板手插著」、「（問：你們進去時，乙○
    ○是否在睡覺？還是你們一進去就問他話？）我們是尾隨XH
    ─3330號自小客車進入，發現吳誌凱在車上，發現T 型板手
    在電門上，再來印象就不太清楚」、「（問：你們查獲吳誌
    凱駕駛之XH─3330號自小客車，在『正新汽車保養廠』內有
    沒有單獨讓吳誌凱有時間與乙○○一起說話、聊天？）沒有
    ，我們從頭到尾都跟著。（問：你們當天進入『正新汽車保
    養廠』時，是如何進入？）當時後門沒有關著，我們跟著就
    直接進去。（問：在跟著吳誌凱所駕駛之XH─3330號贓車，
    該贓車進入『正新汽車保養廠』之後，吳誌凱有沒有離開你
    們的視線？）沒有。（問：所以吳誌凱一進入『正新汽車保
    養廠』，還來不及下車就被你們查獲？）是。（問：吳誌凱
    進入『正新汽車保養廠』到你們查獲他之間，有沒有其他人
    上前在他的車邊跟他講話？）沒有」等語（見原審卷第88至
    92頁）。而由證人張志忠及鄭信良前揭證述內容，可知當日
    證人張志忠及鄭信良一發覺吳誌凱駕駛車牌號碼XH—3330號
    自用小客車前往「正新汽車保養廠」行跡有疑，隨即緊跟在
    後，直至查獲吳誌凱及被告時，吳誌凱及被告均未曾交談過
    ，且被告係吳誌凱為警查獲後，經吳誌凱敲門，始自「正新
    汽車保養廠」內之房間出來無訛。本院審酌證人張志忠及鄭
    信良係本件之查獲員警，與被告並無特殊親誼，衡情並無迴
    護被告之可能，是渠等所為上揭證詞，必然符合真實而可採
    信。而當日查獲過程既經渠等證陳如上，則被告前揭所述，
    證人吳誌凱於97年4 月2 日凌晨2 時許，在「正新汽車保養
    廠」內，向伊表示欲出售車牌號碼XH-3330 號自用小客車之
    排氣管予伊，雙方並已達成價金之合意，且係於伊欲以所有
    之工具拆解排氣管，惟尚未動手之際，為警方人員到場查獲
    等語，即與事實不符，自難據之而為被告不利之認定。
  (三)至證人吳誌凱於偵查中雖亦證稱：伊偷了1 部XH—3330號自
    用小客車，並賣觸媒轉換器給乙○○，乙○○知道車子是伊
    偷來的等語（見10282 號偵卷第5 頁）。惟證人吳誌凱為警
    查獲當日，直至員警查獲吳誌凱及被告時，吳誌凱及被告均
    未曾交談過，業經認明如前，則證人吳誌凱此部分所述，尚
    難遽認係屬真實。再者，檢察官復未舉證證明證人吳誌凱有
    （事先）以其他之方式與被告聯絡、磋商販賣車牌號碼XH—
    3330號自用小客車觸媒轉換器予被告之情事，是自難憑據證
    人吳誌凱此部分所言，即為被告不利之認定。
  (四)又被告於偵查中固曾陳稱：伊有向吳誌凱購買觸媒轉換器，
    且伊知道吳誌凱出售之觸媒轉換器大部分是贓物等語（見10
    282 號偵卷第7 頁）。然依證人吳誌凱於警詢中之陳述，被
    告於97年4 月2 日為警查獲前，已有向吳誌凱購買汽車觸媒
    轉換器之情（見警一卷第6 頁）；參以車牌號碼XH—3330號
    自用小客車之觸媒轉換器（排氣管），並尚未經拆解，前已
    述及，則被告上開於偵查中之陳述，是否即係指前揭車牌號
    碼XH—3330號自用小客車之觸媒轉換器？抑係針對其他汽車
    之觸媒轉換器而言？即非無疑。復參酌被告前開所稱：「伊
    知道吳誌凱出售之觸媒轉換器『大部分』是贓物」乙語，益
    足徵被告於偵查中所指者，並非車牌號碼XH-3330 號自用小
    客車之觸媒轉換器，是尚難以被告上開所述，即為其本案不
    利之認定。
  (五)證人即高雄縣政府警察局仁武分局大華派出所所長郭俊雄於
    原審雖證述：本案查獲當時，伊不在查獲現場，但聽張志忠
    說，他有在門口敲門，保養廠才有人出來開門，所以乙○○
    與吳誌凱可能是趁這中間的空檔，商議購買XH—3330號自用
    小客車的觸媒轉換器事宜等語（見原審卷第87頁）。然依證
    人鄭信良前揭證述內容，其與證人張志忠進入「正新汽車保
    養廠」時，係直接從該保養廠打開之後門進入，並無敲門後
    再由保養廠的人開門讓渠2 人進入之情；且據證人張志忠前
    揭於偵查中所述：伊與鄭信良查獲吳誌凱後，吳誌凱走到一
    旁的房間，敲門叫乙○○，伊與鄭信良遂請乙○○出來，敲
    了很久之後，乙○○才來開門等語，可知證人張志忠於案發
    當日，係先查獲證人吳誌凱後，方與吳誌凱至被告房間門前
    ，拍敲房門要求被告出房協助調查，而此時警方人員既在證
    人吳誌凱身旁，衡情被告與吳誌凱實無於此際商議購買車牌
    號碼XH—3330號自用小客車之觸媒轉換器事宜之可能。是證
    人郭俊雄前揭證述，顯係誤解證人張志忠所為陳述之臆測言
    詞，自無從以之為不利被告之認定。
  (六)綜上，依諸卷存證據，並無從證明被告已與證人吳誌凱洽談
    購買車牌號碼XH—3330號自用小客車之觸媒轉換器事宜，而
    已著手於故買贓物之犯行，本院復查無其他積極證據，足以
    證明被告確有上述故買贓物犯行，犯罪自屬不能證明，依諸
    前揭刑事訴訟法第301 條第1 項之規定，自應為其無罪之諭
    知。
六、原審因而為被告無罪之判決，核無不合。檢察官上訴意旨仍
    執前開情詞指摘原判決不當，為無理由，應予駁回。
七、同案被告吳誌凱部分，業經原審判處罪刑確定，茲不再論述
    ，附此敘明。
據上論結，依刑事訴訟法第368 條，判決如主文。
本案經檢察官呂建昌到庭執行職務。
中    華    民    國    99    年    6     月    9     日
                  刑事第一庭    審判長法  官 翁慶珍
                                      法  官 黃仁松
                                      法  官 徐美麗
以上正本證明與原本無異。
不得上訴。
中    華    民    國    99    年    6     月    9     日
                                      書記官 賴梅琴

司法院資訊處製作；財團法人民間司法改革基金會備份。
